【裁判字號】    99,消債聲,3
【裁判日期】    990504
【裁判案由】    聲請免責
【裁判全文】
臺灣苗栗地方法院民事裁定             99年度消債聲字第3號
聲  請  人  甲○○
即  債務人              號
上列聲請人因消費者債務清理事件聲請免責，本院裁定如下：
    主  文
債務人甲○○不免責。
    理  由
一、按法院為終止或終結清算程序之裁定確定後，除別有規定外
    ，應以裁定免除債務人之債務；消費者債務清理條例第132
    條固有明文；惟按債務人有下列各款情形之一者，法院應為
    不免責之裁定；但債務人證明經普通債權人全體同意者，不
    在此限：(一)於七年內曾依破產法或本條例規定受免責。(二)隱
    匿、毀損應屬清算財團之財產，或為其他不利於債權人之處
    分。(三)捏造債務或承認不真實之債務。(四)因浪費、賭博或其
    他投機行為，致財產顯然減少或負擔過重之債務，而生開始
    清算之原因。(五)於清算聲請前一年內，已有清算之原因，而
    隱瞞其事實，使他人與之為交易致生損害。(六)明知已有清算
    原因之事實，非基於本人之義務，而以特別利於債權人中之
    一人或數人為目的，提供擔保或消滅債務。(七)隱匿、毀棄、
    偽造或變造帳簿或其他會計文件之全部或一部，致其財產之
    狀況不真確。(八)故意於財產及收入狀況說明書為不實之記載
    ，或有其他故意違反本條例所定義務之行為；同條例第134
    條規定甚明。
二、本件債務人聲請消費者債務清理，前經本院裁定開始更生程
    序，惟債務人所提每月清償新臺幣（下同）4,000 元，每個
    月為1 期，為期6 年，清償總金額288,000 元，清償比例約
    17% 之更生方案未能依本條例第59條、第60條規定獲得債權
    人會議之可決。嗣因債務人主觀上無工作意願，又無固定工
    作，本院亦無從依本條例第64條逕行認可其更生方案，致更
    生程序無法進行，而債務人之財產又不敷清償清算程序之費
    用，經本院裁定開始清算程序，並同時終止清算程序在案，
    有本院97年度消債更字第132 號、98年度執消債更字第11號
    、99年度消債清字第1 號卷宗附卷可考。
三、債務人雖以其罹患精神官能性憂鬱症、慢性頭痛、昏歇，引
    發全身不適，經常需至醫院門診追蹤及治療，不可能外出工
    作，經濟來源及醫療費用主要依賴配偶工作之薪資，其支出
    及消費並無浪費、賭博或投機之行為，依法應裁定准予免責
    云云。惟查：
  (1)本件經本院徵詢各債權人是否同意債務人免責之聲請，各債
    權人均函覆本院稱不同意債務人免責等語，有萬泰商業銀行
    股份有限公司（以下簡稱萬泰銀行）、台灣新光商業銀行股
    份有限公司（以下簡稱台灣新光銀行）、國泰世華商業銀行
    股份有限公司（以下簡稱國泰世華銀行）、香港商香港上海
    匯豐銀行股份有限公司（以下簡稱上海匯豐銀行）、中國信
    託商業銀行股份有限公司（以下簡稱中國信託銀行）、台新
    國際商業銀行股份有限公司（以下簡稱台新銀行）、渣打國
    際商業銀行股份有限公司（以下簡稱渣打銀行）之陳報狀附
    卷可憑，足徵債務人免責之聲請，未能經全體普通債權人之
    同意，甚為明確。
  (2)又依前項各債權銀行函覆本院之信用卡消費明細（渣打銀行
    ）、預借及消費明細（台新銀行）、客戶消費明細表及現金
    卡帳戶明細（中國信託銀行）、現金卡提領明細（上海匯豐
    銀行）、信用卡歷史消費明細（國泰世華銀行）、帳單明細
    （台灣新光銀行）、客戶交易明細表（萬泰銀行）等所示，
    債務人自93年起至95年間密集以現金卡預借現金，並大量以
    信用卡消費使用。細繹債務人上開信用卡及現金卡消費記錄
    ，信用卡有多筆於全國電子股份有限公司、耀郡企業社、標
    準堂鐘錶行、燦坤實業股份有限公司、生利達（輔助食品、
    化妝品）、特力翠豐股份有限公司、台灣永旺百貨股份有限
    公司、漁家水族百貨店、隆美布料、興煥百貨行、普來利實
    業股份有限公司、壹分利百貨大賣場、東森購物百貨及東森
    得易購之大額或分期付款消費，現金卡則多為密集大額提領
    ，核其刷卡次數、消費內容及金額，顯非一般通常生活之必
    要費用，且債務人均以繳納最低應支付款之方式刷卡消費或
    預借現金使用，致累積小額無擔保債務金額至協商時已高達
    1,701,26 8元，有卷附無擔保債務還款計畫（詳本院97年度
    消債更字第132 號卷第35頁）可佐，是可認債務人上開債務
    形成之原因係因浪費奢侈所造成。而債務人未衡量自身是否
    仍有充分之償債能力而持續使用信用卡及現金卡消費，足徵
    債務人於清償能力不足之情形下，猶未撙節開銷，據實控制
    支出，避免不必要之花費以降低負債，則其恣意花費任令債
    務增加至難以負擔而終致不能清償，自堪認係因奢侈、浪費
    之行為而導致負擔過重之債務，而生開始清算之原因。
四、綜上所述，聲請人係因奢侈、浪費之行為而導致負擔過重之
    債務，並非基於其生活所必要，對於開始清算之原因具有可
    歸責性，核與消費者債務清理條例第134 條第4 款所定之不
    免責事由相符；此外，本件聲請人之債權銀行均已具狀表示
    不同意聲請人免責，揆諸前揭法條規定，聲請人自不應予以
    免責，爰依首揭法條，裁定如主文。
中    華    民    國    99    年    5     月    4     日
                  民事庭法  官  王萬金
以上正本係照原本作成。
如不服本裁定應於送達後10日內向本院提出抗告狀，並繳納抗告
費新臺幣1,000元。
                        書記官  劉麗美
中    華    民    國    99    年    5     月    4     日

司法院資訊處製作；財團法人民間司法改革基金會備份。
